【裁判字號】    95,上易,50
【裁判日期】    951011
【裁判案由】    損害賠償
【裁判全文】
臺灣高等法院高雄分院民事判決          95年度上易字第50號
上  訴  人  甲○○
            乙○○
共      同
訴訟代理人  孫志鴻律師
複代理人    邱麗妃律師
複代理人    丁○○
被上訴人    惠勝實業股份有限公司
法定代理人  丙○○
訴訟代理人  戊○○
上列當事人間請求損害賠償事件，上訴人對於民國95年2 月10日
臺灣高雄地方法院94年度訴字第2383號第一審判決提起上訴，本
院於95年9 月27日言詞辯論終結，判決如下：
    主  文
上訴駁回。
第二審訴訟費用由上訴人負擔。
    事實及理由
一、上訴人經合法通知，未於言詞辯論期日到場，核無民事訴訟
    法第386 條各款所列情形，爰依被上訴人之聲請，由其一造
    辯論而為判決，合先敘明。
二、上訴人起訴主張：上訴人甲○○、乙○○均自民國79年1 月
    1 日起，任職被上訴人公司之副總經理，兩造間成立委任契
    約（下稱系爭委任契約），上訴人甲○○月薪新台幣（下同
    ）13萬1,082 元、上訴人乙○○月薪11萬1,532 元。因訴外
    人即被上訴人公司股東翁志明於91年12月31日被上訴人公司
    召開91年度股東臨時會時，以上訴人對公司之經營有疏失、
    怠忽資金控管，並有監守自盜情事，乃建請股東會決議提交
    董事會即刻決議解除上訴人二人副總經理職務之臨時動議案
    。被上訴人旋於當日召開第5 屆第7 次董事會，未經查證，
    亦未給上訴人申辯說明機會，即決議終止系爭委任契約，並
    自當日起生效。嗣被上訴人就上訴人涉嫌背信、詐欺、侵占
    犯行，向台灣台北地方法院檢察署及菲律賓司法部馬卡地市
    檢察署提出告訴，而分別經不起訴處分及駁回指訴確定在案
    。是被上訴人自屬於不利上訴人之時期終止系爭委任契約，
    造成上訴人背負莫須有罪名，名譽受損，精神上因而承受相
    當痛苦，故各以上訴人任職期間3 個月之薪資作為精神上損
    害賠償之數額，即上訴人甲○○之損害額為39萬3,246 元（
    即131,082 元×3=393,246 元），乙○○之損害賠償為33萬
    4,596 元（即111,532 元×3=334,596 元）。爰依民法第54
    9 條第2 項規定，提起本件訴訟，聲明求為判決：(一)被上訴
    人應給付上訴人甲○○39萬3,246 元、給付上訴人乙○○33
    萬4,596 元，及均自92年1 月1 日起至清償日止，按年息百
    分之五計算之利息。(二)願供擔保，請准宣告假執行。
三、被上訴人則以：被上訴人依民法第549 條第1 項規定，本得
    隨時、不附理由終止系爭委任契約，何況被上訴人於91年 9
    月27日派任上訴人甲○○為被上訴人公司台北分公司副總經
    理，並自91年10月1 日生效，然上訴人甲○○拒絕於91年10
    月7 日至被上訴人台北分公司報到；另上訴人乙○○則自91
    年11月20日起休假。故被上訴人並非於不利上訴人之時期終
    止系爭委任契約。且上訴人迄未證明其二人受有如何之損害
    及其所受之損害與被上訴人終止系爭委任契約行為間，有何
    因果關係，上訴人自不得依民法第549 條第2 項規定，請求
    損害賠償等語，資為抗辯。
四、本件原審對上訴人之請求判決：(一)上訴人之訴及假執行之聲
    請均駁回。(二)訴訟費用由上訴人負擔。上訴人聲明不服，上
    訴聲明求為判決：(一)原判決廢棄。(二)被上訴人應給付上訴人
    甲○○39萬3,246 元，給付上訴人乙○○33萬4,596 元，並
    均自92年1 月1 日起至清償日止，按年息百分之五計算之利
    息。(三)第一、二審訴訟費用由被上訴人負擔。被上訴人則答
    辯聲明：(一)上訴駁回。(二)第二審訴訟費用由上訴人負擔。
五、兩造不爭執之事項如下，並有上訴人甲○○91年9 月薪資條
    、上訴人乙○○91年12月薪資條、被上訴人公司91年12月31
    日 (91) 勝實佈字第025 號公告各1 份在卷可稽，堪予採信
    ：
  (一)上訴人甲○○、乙○○自79年1 月1 日起，均任職被上訴人
    公司擔任副總經理職務，上訴人甲○○離職前之月薪為13萬
    1,082 元，上訴人乙○○離職前之月薪為11萬1,532元。
  (二)被上訴人於91年9 月27日派任上訴人甲○○擔任被上訴人台
    北分公司副總經理職務，並自91年10月1 日生效，惟上訴人
    甲○○拒絕於91年10月7 日至被上訴人公司台北分公司報到
    ，另上訴人乙○○則自91年11月20日起休假。
  (三)被上訴人於91年12月31日召集第5 屆第7 次董事會，以上訴
    人未善盡經營責任、不當處理增資股款等情事，同日決議終
    止兩造間之系爭委任契約，並自當日生效。
六、兩造爭執之事項為：(一)被上訴人是否於不利上訴人之時期，
    終止系爭委任契約？(二)上訴人是否因此受有損害？其數額為
    何？
七、被上訴人是否於不利上訴人之時期，終止系爭委任契約？
  (一)按當事人之任何一方，得隨時終止委任契約。當事人之一方
    ，於不利於他方之時期終止契約者，應負損害賠償責任，但
    因非可歸責於該當事人之事由，致不得不終止契約者，不在
    此限，民法第549 條定有明文。又委任契約依民法第549 條
    第1 項規定，不論有無報酬，或有無正當理由，均得隨時終
    止。而同條第2 項所謂損害，係指不於此時終止，他方即可
    不受該項損害而言，非指當事人原先約定之報酬。最高法院
    63年台上字第1536號判例可資參照。
  (二)查上訴人擔任被上訴人公司副總經理職務，兩造間應屬委任
    關係等情，業經本院93年度勞上易字第17號上訴人請求被上
    訴人給付薪資事件判決闡述明確，並為兩造所不爭執，是依
    上開說明，被上訴人不論有無正當理由，自得隨時終止系爭
    委任契約。至於上訴人雖主張被上訴人係於不利於上訴人之
    時期終止契約，然此已為被上訴人所否認。上訴人雖主張其
    2 人無挪用股款之不法情事，其2 人係因被上訴人公司股權
    爭奪而遭解職云云，惟此係被上訴人解除上訴人之職務有無
    正當理由之問題，而與被上訴人是否於不利上訴人之時期為
    之無關。又上訴人迄未能舉證證明其2 人有何如被上訴人不
    於91年12月31日終止系爭委任契約，即有何預期利益可得之
    情事，況且上訴人甲○○經被上訴人改派為被上訴人公司台
    北分公司副總經理後，拒絕於91年10月7 日起至被上訴人台
    北分公司報到。另上訴人乙○○則自91年11月20日起休假等
    情，亦為兩造所不爭執。則被上訴人於91年12月31日經董事
    會決議終止系爭委任契約前，上訴人甲○○、乙○○已分別
    有2 個月餘及1 個月餘未為被上訴人公司處理事務，衡情亦
    難認上訴人有突遭中斷事務之處理，而有期待利益受損之可
    能。據此，自難認被上訴人於91年12月31日終止系爭委任契
    約，係於不利於上訴人之時期為之。又終止權之行使，僅須
    由行為人向他方當事人以意思表示為之，即生效力，無須經
    他方當事人同意。此觀民法第263 條準用第258 條規定甚明
    。而被上訴人既可不附理由終止系爭委任契約，自毋庸賦予
    上訴人申辯之機會，是上訴人主張被上訴人於股東會提議當
    日即召開董事會，未給上訴人申辯之機會，逕為終止系爭委
    任契約之決議，係屬「不利他方之時期」終止系爭委任契約
    云云，亦屬無據，不足採信。
八、上訴人是否因此受有損害？其數額為何？
    本件上訴人陳稱被上訴人終止系爭契約，造成其2 人名譽受
    損，精神上因而受有痛苦，爰以3 個月薪資略計其損害額云
    云（見原審卷第52 頁 、第69頁）。然民法第549 條既賦予
    委任人得隨時終止委任契約之權利，則受委任人經委任人終
    止委任關係，客觀上本無由認定受委任人之品德、聲譽、社
    會一般評價將因而受有貶損。又上訴人於本件既係依民法第
    549 條第2 項而為請求，惟以該條對照民法第194 條、第19
    5 條第1 項、第979 條第1 項、第999 條第2 項均明文規定
    「雖非財產上之損害，亦得請求賠償相當之金額」等字句，
    而民法第549 條第2 項，並無類此規定以觀，則民法第549
    條第2 項所謂「損害賠償責任」係指「財產上之損害賠償責
    任」應無疑義，是上訴人之人格權縱使受有損害，亦不得依
    民法第549 條第2 項規定，就其2 人精神上痛苦之非財產上
    損害請求賠償。上訴人據此而為請求，尚屬無據，不應准許
    。至於上訴人於本院另陳稱，被上訴人任意將上訴人2 人解
    職，造成其2 人經濟上莫大損害，被上訴人自應支付上訴人
    按月報酬之賠償云云（見本院卷第37頁）。惟被上訴人並非
    於不利上訴人之時期，終止系爭委任契約，已如前述，況上
    訴人迄未能舉證證明其2 人究竟受有何經濟上之損害，且民
    法第549 條第2 項所謂損害，係指不於此時終止，他方即可
    不受該項損害而言，非指當事人間原先約定之報酬，亦如前
    述，是以上訴人上揭主張亦同屬無據，不足採信。
九、綜上所述，原審判決駁回上訴人之請求，並以上訴人之訴既
    經駁回，其假執行之聲請即失所附麗，而併予駁回，經核尚
    無不合。上訴論旨，指摘原判決不當，求予廢棄改判，非有
    理由，應予駁回。
十、據上論結，本件上訴無理由，爰依民事訴訟法第463 條、第
    385 條第1 項前段、第449 條第1 項、第78條、第85條第 1
    項，判決如主文。
中    華    民    國    95    年    10    月    11    日
                  民事第三庭    審判長法  官  張國彬
                                      法  官  簡色嬌
                                      法  官  吳登輝
以上正本證明與原本無異。
本件判決不得上訴。
中    華    民    國    95    年    10  月      13     日
                                    書 記 官  黎  珍


司法院資訊處製作；財團法人民間司法改革基金會備份。
